臺北高等行政法院判決　　　　　　　　　　　　　　九十二年度訴字第三八○三號
　　　　　　　　　　　　　　　.
　　原　　　告　甲○○
　　被　　　告　新竹縣政府
　　代　表　人　乙○○縣長）.
　　訴訟代理人　丙○○
右當事人間因建築法事件，原告不服內政部中華民國九十二年六月二十日臺內訴字第
○九二○○○四四九二號訴願決定，提起行政訴訟。本院判決如左：
    主  文
原告之訴駁回。
訴訟費用由原告負擔。
    事  實
一、事實概要：原告於新竹縣關西鎮○○路十四號三樓經營「關西資訊娛樂事業社」
    ，該建築物領有被告所屬建設局核發之使用執照，原核准用途：第三層為「住房
    」。九十二年一月二十一日經被告聯合查報小組赴現場稽查時，查獲該址未經申
    請領得變更使用執照，擅自違規經營使用執照核准用途外之「資訊休閒業」，被
    告乃據以認定原告違反行為時建築法第七十三條後段規定，依同法第九十條第一
    項規定，以九十二年三月二十日府工建字第○九二○○二九四○五號函處原告新
    臺幣（下同）六萬元罰鍰，並勒令停止使用。原告不服，提起訴願，旋遭駁回，
    遂向本院提起行政訴訟。
二、兩造聲明：
    (一)原告聲明：
      1.訴願決定及原處分均撤銷。
      2.訴訟費用由被告負擔。
    (二)被告聲明：
      1.駁回原告之訴。
      2.訴訟費用由原告負擔。
三、兩造之爭點：原告於新竹縣關西鎮○○路十四號三樓經營關西資訊娛樂事業社，
    有否未經請領變更使用執照，擅自變更建築物使用，而違反行為時建築法第七十
    三條規定之情事？
    (一)原告主張之理由：
      1.原告經營關西資訊娛樂事業社，地址新竹縣關西鎮○○路十四號三樓，該建
        築物領有被告核發之使用執照，原核准用途第三層用途為「住房」，原告於
        九十年一月十六日，遵照被告之規定，辦理建築物結構安全檢查及變更使用
        ，經檢查取得建築物結構安全證明書，該樓層業已變更非「住房」，並於九
        十年一月十八日，經由被告核發關西資訊娛樂事業社之營利事業登記證。
      2.原告所經營之關西資訊娛樂事業社營業項目如下：Ｉ三○一○一○資訊軟
        體服務業。Ｉ三○一○二○資訊處理服務業。Ｉ三○一○三○電子資訊
        供應服務業。Ｆ一○九○四○玩具娛樂用品批發業。原告於上開建築物擺
        設電腦供人上網，涉有違反商業登記法之規定，經被告分別於九十一年九月
        十六日、九十二年八月二十八日各處罰鍰一萬五千元，並應立即停止登記範
        圍外之營業項目，被告復對原告之同一行為以違反建築法而處罰鍰六萬元，
        有違一事不二罰原則。
    (二)被告答辯之理由：
      1.按建築法第七十三條第二項規定（建築法九十二年六月五日修正）：「建築
        物應依核定之使用類組使用，其有變更使用類組或有第九條建造行為以外主
        要構造、防火區劃、防火避難設施、消防設備、停車空間及其他與原核定使
        用不合之變更者，應申請變更使用執照。」又依建築法第七十三條執行要點
        第一條規定「依本法規定，建築物之使用應按其使用強度及危險指標分類、
        分組... 」。依九十二年一月二十一日被告聯合稽查小組稽查紀錄，現場三
        樓擺設電腦十二台，供人上網遊戲，其營業項目已屬資訊休閒服務業，建築
        物使用分類應為「資訊休閒服務業」（Ｄ類一組），原告擅自將建築物變更
        使用，未經請領變更使用執照，被告依同法第九十條（修正為九十一條）規
        定：「違反第七十三條第二項規定，未經核准變更使用擅自使用建築物者」
        ，以九十二年三月二十日府工建字第○九二○○二九四○五號函處原告六萬
        元罰鍰之行政處分，並請其立即恢復使用執照用途或停止使用，於法並無違
        誤。
      2.原告主張：「關西資訊娛樂事業社領有營利事業登記證，建築物辦理結構安
        全證明書乙份供辦公室使用，已變更非「住房」使用，屬合法申請設立」等
        語。惟建築物是否符合原核定用途使用，乃針對建築物使用現況行為與使用
        執照核准用途是否相符，以維護建築物之合法使用及公共安全，與領有營利
        事業登記證及建築物檢附結構安全證明供辦公室使用，乃不同範疇，原告所
        辯之理由，委難採憑。
      3.綜上，本件被告認事用法並無違誤，請駁回原告之訴。
    理  由
一、按行為時建築法第七十三條規定：「建築物‧‧‧非經領得變更使用執照，不得
    變更其使用。」又同法第九十條第一項規定：「違反第七十三條後段規定擅自變
    更使用者，處建築物所有權人或使用人新臺幣六萬元以上三十萬元以下罰鍰，並
    勒令停止使用。得以補辦手續者，令其限期補辦手續，不停止使用或逾期不補辦
    者得連續處罰。」
二、查原告於新竹縣關西鎮○○路十四號三樓建築物經營「關西資訊娛樂事業社」，
    營業項目如下：Ｉ三○一○一○資訊軟體服務業。Ｉ三○一○二○資訊處理
    服務業。Ｉ三○一○三○電子資訊供應服務業。Ｆ一○九○四○玩具娛樂用
    品批發業，此有營利事業登記抄本可稽，被告聯合查報小組於九十二年一月二十
    一日赴現場稽查時，查獲現場擺設電腦十二台供人上網遊戲，此有稽查紀錄表為
    憑，並為原告所不爭執。系爭建築物原使用執照核准用途為：「住房」，依行為
    時建築法第七十三條執行要點附表一建築物使用分類為Ｈ類Ｚ組，卻經營「資訊
    休閒業」使用，屬於行為時建築法第七十三條執行要點附表一建築物使用分類Ｄ
    類Ｈ組，足見該址未經申請領得變更使用執照，擅自違規經營使用執照核准用途
    外之「資訊休閒業」，原告於本院審理時，對於其於該建築物違規使用一事亦不
    爭執（見本院九十三年六月三日言詞辯論筆錄）。
三、原告主張其於上開建築物擺設電腦供人上網，涉有違反商業登記法之規定，經被
    告於九十二年八月二十八日處罰鍰一萬五千元，被告復對原告之同一行為以違反
    建築法而處罰鍰六萬元，有違一事不二罰原則云云。惟查，原告未經領得變更使
    用執照而變更建築物使用及經營登記範圍以外業務之違章行為，應分別依建築法
    、商業登記法之規定，處罰其未維護建築物合法使用之行為，以及經營登記範圍
    以外之業務之行為；其處罰之行為、要件、依據及目的，均非相同，自不生一事
    數罰之問題。原告主張被告違反一事不二罰原則，尚非可採。
四、從而，被告認定原告違反行為時建築法第七十三條後段規定，依同法第九十條第
    一項規定，以九十二年三月二十日府工建字第○九二○○二九四○五號函處原告
    六萬元罰鍰，並勒令停止使用，洵屬有據，訴願決定予以維持，亦無不合，均應
    予維持。原告訴請撤銷為無理由，應予駁回。
據上論結，本件原告之訴為無理由，爰依行政訴訟法第九十八條第三項前段，判決如
主文。
中　　　華　　　民　　　國　　九十三　　年　　　六　　　月　　　十　　　日
                            臺 北 高 等 行 政 法 院   第 三 庭
                                           審 判 長 法  官  侯東昇
                                                    法  官  林育如
                                                    法  官  楊莉莉
右為正本係照原本作成。
如不服本判決，應於送達後二十日內，向本院提出上訴狀並表明上訴理由，如於本判
決宣示後送達前提起上訴者，應於判決送達後二十日內補提上訴理由書（須按他造人
數附繕本）。
中　　　華　　　民　　　國　　九十三　　年　　　六　　　月　　　十　　　日
            　　　　　　　　　　　　　　　　　　　　書記官　江金星
